臺灣高等法院刑事判決
109年度上易字第1958號
上  訴  人  臺灣新北地方檢察署檢察官
被      告  楊承璋


上列上訴人因被告詐欺案件，不服臺灣新北地方法院109年度易
字第423號，中華民國109年8月24日第一審判決（起訴案號：臺
灣新北地方檢察署108年度偵字第14264號），提起上訴，本院判
決如下：
    主  文
原判決撤銷。
楊承璋犯詐欺取財罪，累犯，處有期徒刑肆月，如易科罰金，以
新臺幣壹仟元折算壹日。
未扣案之犯罪所得新臺幣柒萬陸仟伍佰元沒收，於全部或一部不
能沒收或不宜執行沒收時，追徵其價額。
    事實及理由
一、楊承璋因見吳健吉需款孔急，認有機可趁，竟意圖為自己不
    法之所有，基於詐欺取財之犯意，於民國108年1月上旬、中
    旬間某日，在新北市三重區三和路之統一便利商店內，向吳
    健吉佯稱：伊認識板信銀行經理，該經理即將退休，可私下
    幫忙吳健吉向板信銀行貸得款項云云，致吳健吉陷於錯誤，
    接續交付新臺幣（下同）71,500元及10,000元予楊承璋，以
    辦理貸款事宜，惟事後均無下文，吳健吉始知受騙。
二、案經吳健吉訴由新北市政府警察局蘆洲分局報告臺灣新北地
    方檢察署檢察官偵查起訴。　
    理  由
壹、證據能力：
一、按被告以外之人於審判外之言詞或書面陳述，除法律有規定
    者外，不得作為證據；又被告以外之人於審判外之陳述，雖
    不符合同法第159條之1至第159條之4之規定，但經當事人於
    審判程序同意作為證據，法院審酌該言詞陳述或書面陳述作
    成時之情況，認為適當者，亦得為證據。當事人、代理人或
    辯護人於法院調查證據時，知有第159條第1項不得為證據之
    情形，而未於言詞辯論終結前聲明異議者，視為有前項之同
    意，刑事訴訟法第159條第1項及第159條之5分別定有明文。
    查當事人對本判決所引用之被告以外之人於審判外之陳述均
    未爭執證據能力，迄言詞辯論終結前，亦未聲明異議，本院
    審酌該證據作成時並無違法及證明力明顯過低之瑕疵等情況
    ，均認為適當，故有證據能力。
二、至於本判決所引用之非供述證據部分，非公務員違背法定程
    序所取得，當事人亦均未爭執證據能力，依刑事訴訟法第15
    8條之4反面解釋，均具證據能力。
貳、實體事項：
一、認定犯罪事實所憑之證據及理由
    上開犯罪事實，業據被告楊承璋於原審及本院均坦認不諱（
    見原審卷第66頁、本院卷第80、83頁），並據證人即告訴人
    吳健吉於偵查中指訴綦祥，復有保管條、本票各1紙、被告
    與告訴人間之LINE訊息翻拍照片、告訴人板信商業銀行三重
    分行帳戶存摺內頁、封面影本各1紙及板信商業銀行作業服
    務部109年6月19日板信作服字第1097412467號函1份附卷可
    佐，足認被告任意性之自白核與事實相符，應堪採信。本案
    事證明確，被告犯行，洵堪認定，應依法論科。
二、論罪
  ㈠核被告所為，係犯刑法第339條第1項之詐欺取財罪。被告假
    藉代辦貸款之名義，先後向告訴人取得71,500元、1萬元之
    行為，係基於單一之詐欺取財犯意，於密接之時間內為之，
    屬接續犯，僅論以一詐欺取財罪。
　㈡被告前因幫助詐欺取財案件，經本院以105年度上易字第2260
    號判處有期徒刑6月確定，於106年5月11日易科罰金執行完
    畢，有本院被告前案紀錄表在卷可參，其於受有期徒刑之執
    行完畢後，5年內故意再犯本案有期徒刑以上之罪，為累犯
    ，參酌司法院釋字第775號解釋意旨，認其於徒刑執行完畢
    後，不到2年期間，再犯本案，足見其對於刑罰反應力薄弱
    ，未見悔改之意，且依累犯規定加重其法定最低本刑，並無
    過苛之情形，故應依刑法第47條第1項累犯之規定，加重其
    刑。
三、撤銷改判之理由：
　㈠原審認被告犯詐欺取財罪，事證明確，予以論罪科刑，固非
    無見。惟原審未依累犯規定，加重其刑，容有未洽；且原審
    係審酌被告已與告訴人達成調解，承諾全額賠償告訴人之損
    害等節，而量處有期徒刑3月，然依調解筆錄所載（見原審
    卷第79頁），被告應給付告訴人81,500元，自109年8月起於
    每月30日前分期給付2萬元，至全部清償為止，如有1期不履
    行，視為全部到期，並加計懲罰性違約金4萬元等情，惟被
    告迄今僅給付5千元予告訴人，經告訴人多次以LINE催促被
    告履行，被告竟回稱「一直靠背什麼啦」、「你就繼續傳那
    些北爛的話」、「靠背」、「你在傳一次，我不會載鳥幹你
    」等語，業據告訴人於本院陳述明確，並有告訴人存摺影本
    及LINE對話紀錄在卷可參，足證被告態度不佳，且無依調解
    筆錄履行之意，是原審未及審酌被告此情，僅量處有期徒刑
    3月，已有失衡，復未諭知沒收、追徵被告之犯罪所得，均
    有未洽。檢察官以被告未依調解筆錄履行，且對告訴人出言
    不遜，原審量刑顯屬過輕為由，提起上訴，為有理由，自應
    撤銷改判之。
　㈡爰以行為人之責任為基礎，審酌被告前於101年間即有因詐欺
    案件，經判處徒刑並執行完畢之前科，此有本院被告前案紀
    錄表可佐，素行不佳，其不思循正途獲取財物，見告訴人急
    需用錢，而向告訴人行騙，其犯罪之動機、目的、手段、詐
    得之款項、所生之危害，及犯後坦承犯行、自述之智識程度
    、家庭生活及經濟狀況等一切情狀，量處如主文第二項所示
    之刑，並諭知易科罰金之折算標準，以示懲儆。
四、沒收
　　被告本案詐欺所得之款項共81,500元，屬被告之犯罪所得，
    被告雖前與告訴人達成調解，然迄今僅賠償告訴人5千元，
    已如前述，是被告尚保有犯罪所得76,500元，雖未扣案，仍
    應依刑法第38條之1第1項、第3項之規定諭知沒收，於全部
    或一部不能沒收或不宜執行沒收時，追徵其價額。倘被告事
    後尚有依調解筆錄內容償付告訴人全部或一部之情形，則於
    其實際償還金額之同一範圍內，既因該犯罪利得已遭剝奪、
    該財產利益已獲回復，而與已實際發還無異，檢察官日後就
    被告犯罪所得之沒收指揮執行時，自仍應將該業已償付部分
    扣除之，而無庸再執行該部分犯罪所得沒收，乃屬當然，對
    被告之權益亦無影響，尤無雙重執行或對被告重複剝奪犯罪
    所得而過苛之虞，附此敘明。　
據上論斷，應依刑事訴訟法第369條第1項前段、第364條、第299
條第1項前段，判決如主文。
本案經檢察官劉文瀚提起公訴，檢察官陳炎辰提起上訴，檢察官
蔡名堯到庭執行職務。
中　　華　　民　　國　　109 　年　　12　　月　　15　　日
                  刑事第十七庭  審判長法　官 李釱任
                                      法　官 沈君玲
                                      法　官 李世華
以上正本證明與原本無異。
不得上訴。
                                      書記官 莊佳鈴
中　　華　　民　　國　　109 　年　　12　　月　　15　　日
附錄：本案論罪科刑法條全文　　　　　　　　　　　　　　　
中華民國刑法第339條
（普通詐欺罪）
意圖為自己或第三人不法之所有，以詐術使人將本人或第三人之
物交付者，處5年以下有期徒刑、拘役或科或併科50萬元以下罰
金。
以前項方法得財產上不法之利益或使第三人得之者，亦同。
前二項之未遂犯罰之。